臺灣臺中地方法院刑事判決　　　　　　　　　　　　九十二年度易字第二四七六號
　　公　訴　人　臺灣臺中地方法院檢察署檢察官
　　被　　　告　丙○○
　　選任辯護人　黃呈利律師
右列被告因傷害案件，經檢察官提起公訴（九十二年度偵字第一六一八九號），本院
判決如左：
    主  文
丙○○傷害人之身體，因而致人於重傷，累犯，處有期徒刑壹年柒月。
    事  實
一、丙○○曾於民國（下同）八十七年間因業務過失致死案件，經本院判處有期徒刑
    七月，臺灣高等法院臺中分院駁回上訴確定，於八十九年八月一日縮短刑期執行
    完畢。丙○○與乙○○均為臺中市南區樹德里之鄰長（里長則為甲○○），於九
    十二年六月二十九日晚上，里長甲○○邀請各鄰鄰長及守望相助隊隊長至臺中市
    ○區○○街二段五八巷十六號住處開會，會後甲○○即招待各人飲酒，丙○○、
    乙○○及前守望相助大隊長丁○○均有參加。席間因敬酒以及丙○○之父向乙○○催討欠款等細故發生口角，乙○○乃罵丙○○「幹你娘」等語，致丙○○極為
    氣憤，當場即欲毆打乙○○，經甲○○、丁○○等人勸開後始未動手，隨即返家
    。惟丙○○返家後憤恨未消，乃騎乘腳踏車欲返回甲○○家中找乙○○算帳，於
    同日二十二時五十分許，行經臺中市○區○○里○○街○段五十八巷十六號前，
    見乙○○正坐於丁○○騎乘之機車後座，即將丁○○攔下，丁○○見狀停止前進
    ，丙○○隨即基於傷害人身體之犯意，將乙○○自機車後座拉下，致乙○○之頭
    部因此撞擊地面，丙○○並一面口稱：我媽媽隨便給人家罵的嗎？等語，一面拉
    扯乙○○手部，將乙○○拖行至巷道對面（在地面拖行約十公尺）後，徒手毆打
    乙○○頭部數下，復以腳踹乙○○臉部一下，致乙○○當場暈厥，受有頭部外傷
    、雙側硬膜下積水、頸椎損傷等傷害，並因此導致乙○○之右側肢體偏癱，顯著
    運動功能障礙，無法自主活動，機能永久喪失之重傷害。
二、案經乙○○訴請臺灣臺中地方法院檢察署檢察官偵查起訴。
    理  由
一、訊據被告丙○○矢口否認右開犯行，辯稱：我那天不是拖他（指告訴人），是拉
    他，因為他用三字經罵我母親，我要拉他去見我媽媽，告訴人掙扎不去，自己跌
    倒，我想拖他起來，他全身無力拉不起來，我以為他酒醉，用腳撥看看他會不會
    醒來，我是要拉他起來去向我媽媽道歉，不是要打他；告訴人出院後還可以走動
    ，並非重傷，目前不能走動之現況係因事後又發生中風而導致云云。惟查：
（一）右揭事實，業據告訴人乙○○於偵、審中指述歷歷，證人丁○○亦於偵、審中
      對於被告傷害告訴人之過程證述甚詳，並明確證稱：我騎機車要帶乙○○回家
      ，被告從後面拖乙○○下車，拖下車後，被告用手打被害人頭部，用腳踹被害
      人臉部：：：被告拉他（告訴人）下車就把他拖到前面去，他並不是自己跌倒
      等語（審判筆錄第十、十二、十六頁），而證人丁○○與被告及告訴人均熟識
      ，無特別偏頗何人之虞，顯見被告所辯告訴人自己跌倒、被告用腳撥看看他會
      不會醒來，以及無傷害故意云云，乃屬卸責之語，不足採信。
（二）告訴人乙○○於九十二年六月二十九日經他人送至中山醫學大學附設醫院急診
      室急診，診斷為頭部外傷、雙側硬膜下積水、頸椎損傷，並因腦外傷併右側偏
      癱由急診室轉神經外科治療，於九十二年七月十四日接受開顱手術，於九十二
      年七月二十八日出院，於九十二年八月五日至同院復健科就診，當時乙○○仍
      呈現右側肢體偏癱之狀況；於九十二年十一月二十日因腦中風併「左側」偏癱
      再次入院，於九十二年十二月三十一日出院時右側下肢仍呈現，顯著運動功能
      障礙，無法自主活動，因距創傷性腦傷已達半年，應屬重大難治之傷害，依判
      斷其右下肢應屬永久性機能喪失，有中山醫學大學附設醫院診斷證明書（偵卷
      第十七頁）、同院九十三年二月十三日中山醫九三川玉法字第九三○一八六號
      函、九十三年三月十四日中山醫九三川玉法字第九三○三二五號函在卷可稽（
      以上二件回函均附於本院卷內），被告辯稱告訴人傷勢未達重傷程度云云，亦
      非可採。
（三）本件事證明確，被告丙○○犯行洵堪認定。
二、核被告丙○○所為，係犯刑法第二百七十七條第二項後段之傷害致重傷罪。檢察
    官以同條第一項之普通傷害罪起訴，尚有未洽，起訴法條應予變更。次查被告丙○○曾於八十七年間因業務過失致死案件，經本院判處有期徒刑七月，臺灣高等
    法院臺中分院駁回上訴確定，於八十九年八月一日縮短刑期執行完畢，有臺灣臺
    中地方法院檢察署刑案資料查註紀錄表、臺灣高等法院被告全國前案紀錄表在卷
    可稽，被告於執行完畢後五年內再犯本件有期徒刑以上之罪，為累犯，應依刑法
    第四十七條之規定加重其刑。再查被告之所以犯本件犯行，係受到告訴人以「幹
    你娘」等語羞辱，被告認為辱及其母，氣憤難當之下一時衝動所犯，核其情狀，
    客觀上尚有可憫恕之處，雖處以法定最低度刑，猶嫌過重，爰依刑法第五十九條
    之規定，酌量減輕其刑，並依刑法第七十一條第一項之規定，先加後減。經審酌
    被告犯罪所生之危害不小，但其手段限於徒手為之，並未持任何兇器，其平日擔
    任鄰長，尚屬熱心公益，品行不差，犯罪後雖尚未與告訴人達成和解，但已於九
    十三年三月二十九日審判期日當庭先行賠償四十萬元予告訴人，態度尚屬良好，
    暨其動機、目的等一切情狀，量處如主文所示之刑。
三、被告選任辯護人雖於辯論終結後另狀稱：告訴人在案發前即有中風之紀錄，本件
    告訴人所受之傷與本案無關，本件案發後告訴人於九十二年六月二十九日住院治
    療，七月出院後尚可手持助行器在外閒逛，有證人林正義、林慶茂目睹，足見本
    案造成之傷害尚非不治，請求再開辯論云云，惟查告訴人在案發前既無須使用助
    行器，能勝任鄰長職務，且能至里長家中與眾人開會、飲酒，其於案發前縱使曾
    有中風，其程度必不嚴重，無礙於告訴人日常生活及行走；本件傷害造成告訴人
    「右側」肢體偏癱而非兩側肢體均偏癱，則告訴人左側肢體機能未喪失，縱能手
    持助行器行走，亦符合經驗法則；至九十二年十一月二十日，告訴人始再因腦中
    風引發「左側」偏癱，導致完全不能行走，中山醫學大學附設醫院上開回函業已
    敘述甚詳，無再函查病歷及傳訊證人之必要，故選任辯護人請求再開辯論一節，
    經核尚無必要，附此敘明。
據上論斷，應依刑事訴訟法第二百九十九條第一項前段、第三百條，刑法第二百七十
七條第二項後段、第四十七條、第五十九條，判決如主文。
中      華      民      國    九十三    年      四      月     十二     日
                              臺灣臺中地方法院刑事第六庭
                                  審判長法  官  夏一峰
                                        法  官  鄧敏雄
                                        法  官  林念祖
右正本證明與原本無異。
如不服本判決，應於送達後十日內向本院提出上訴狀（須附繕本），上訴於臺灣高等
法院臺中分院。
                                        書記官
中      華      民國    九十三    年      四      月     十二     日
附錄論罪科刑法條
刑法第二百七十七條
傷害人之身體或健康者，處三年以下有期徒刑、拘役或一千元以下罰金。
犯前項之罪因而致人於死者，處無期徒刑或七年以上有期徒刑；致重傷者，處三年以
上十年以下有期徒刑。
